臺灣苗栗地方法院刑事判決　　　　　　　96年度交易字第42號
公　訴　人　臺灣苗栗地方法院檢察署檢察官
被　　　告　乙○○
　　　　　　　　　　國民身分證.
上列被告因業務過失重傷害案件，經檢察官聲請簡易判決處刑（
95年度偵字第2908號），本院苗栗簡易庭認不宜以簡易判決處刑
，改依通常程序審理，判決如下：
    主  文
乙○○犯業務過失傷害致人重傷罪，處有期徒刑陸月，如易科罰
金，以銀元參佰元即新臺幣玖佰元折算壹日。
    事  實
一、乙○○係職業聯結車司機，為從事駕駛業務之人。其於民國
    94年12月2日凌晨4時許，駕駛隆鐿通運股份有限公司（以下
    簡稱隆鐿公司）所有，車號437-GU號營業半聯結車，自桃園
    縣出發，沿省道臺3線由北往南行駛，於同日上午6時許，行
    經苗栗縣大湖鄉○○○道路南下135公里處彎道時，本應注意
    行車速度，依速限標誌或標線之規定、汽車在劃有分向限制
    線之路段，不得駛入來車之車道內，及汽車交會時，會車相
    互之間隔不得少於半公尺。而依當時為日間，天候為晴，路
    面乾燥無缺陷，亦無障礙物，並無不能注意之情事，竟疏未
    注意依當地速限時速60公里行駛，貿然以時速80公里之速度
    疾駛過彎，並於經過彎道時跨越分向限制線，駛入對向車道
    內，致與當時行駛於對向車道，亦跨越分向限制線經過彎道
    ，由甲○○所駕駛之車號3Q-4289 號自用小客車，未保持半
    公尺以上之會車間隔而發生撞擊，造成甲○○受有頭部外傷
    合併腦挫傷，顱內蜘蛛膜下腔出血併左側動眼神經麻痺，導
    致引起失智症及外傷性內斜視等於身體、健康有難治之重傷
    害。而乙○○於肇事後，在其犯罪未被有偵查權之公務員或
    機關發覺前，以手機撥打112 緊急事故處理中心報警，並向
    據報後到場處理
    本件交通事故之警員，自首坦承犯行，進而接受裁判。
二、案經甲○○訴由苗栗縣警察局大湖分局報請臺灣苗栗地方法
    院檢察署檢察官偵查後聲請逕以簡易判決處刑。
    理  由
一、訊據被告乙○○固坦承駕駛前述營業半聯結車，於上述彎道
    ，與甲○○所駕駛之自用小客車發生碰撞，致甲○○受有頭
    部外傷合併腦挫傷，顱內蜘蛛膜下腔出血併左側動眼神經麻
    痺等傷害之事實不諱，亦自陳其有過失。但辯稱：伊承認肇
    事之前，伊因為要超越臺3線外側1台自小客車，故行駛於內
    側車道，雖有超速，但事故發生地是1 個彎道，伊當時之時
    速大概在每小時60公里以上，但未到80公里，伊並未跨越分
    向限制線行駛，伊進入彎道後，看見甲○○所駕駛之藍色小
    客車整台跑到伊所駕駛之南向車道之正前方約4 台轎車距離
    ，甲○○看到伊時，就往她的車道拉回修正，伊以為甲○○
    是要轉進伊前方右側之路口，故伊就往左側之中央分向線閃
    避，結果甲○○無法及時修正拉回她的車道，就撞到了。當
    伊看到甲○○也往同方向閃避時，伊就緊急修正一點往右側
    開，所以伊的車子才會壓到中央分向線等語。惟查：
（一）證人洪運龍於警詢時證稱：「我是跟著前面車子行駛在內
      車道往南台中方向開車，大轉彎視線可以看到對方的車子
      。我看到時，我煞車往外側車道閃避，還差點撞上前方車
      子。」等語（見偵卷第14頁，證人洪運龍前述證詞，係被
      告以外之人於審判外之陳述，原無證據能力，但檢察官及
      被告於本件言詞辯論終結前，均未對上述證詞之證據能力
      表示異議。而本院依據該言詞陳述作成時之情況觀察，認
      無不適當之情形，依據刑事訴訟法第159條之5第1項、第2
      項之規定，本院自得將之採為認定犯罪事實之證據，附此
      敘明。）；證人即處理本件交通事故之警員周嘉松於偵訊
      時具結後證稱：「（問：現場的坡度？）因為彎度大的關
      係，道路上會有一點點坡度。」等語（見偵卷第64頁）。
（二）由證人洪運龍、周嘉松之上述證詞，可知肇事地點，雖係
      彎道，但彎道之彎度頗大，駕駛人於行經該彎道時，仍可
      見到對向之來車，而有相當時間注意車前對向車道突發之
      狀況，隨時採取必要應變措施。且被告所駕駛之聯結車座
      位較高，視距頗佳，可清楚看見前方道路之狀況，應有相
      當多之時間就前方突發之之狀況，適時採取必要應變措施
      。
（三）被告乙○○雖堅稱其未跨越分向限制線行駛，係其欲閃避
      告訴人甲○○，先往左側閃躲後，見告訴人亦往同方向閃
      躲，其就緊急修正一點往右側開，所以車子才會壓到中央
      分向線等情。而證人洪運龍於偵訊時雖亦證稱：「（問：
      在閃車前，你前方之437-GU號車，有無跨越雙黃線？）沒
      有，我的車子與砂石車當時都在內線車道上，因為鄉下路
      況多且有機車。」等語（見偵卷第64頁）。惟依據卷附之
      現場照片所示（見偵卷第38頁至第49頁），被告所駕駛之
      上開聯結車之左後輪煞車痕有明顯侵入對向車道之痕跡，
      顯見事故發生前，被告於彎道已有跨越分向限制線行駛之
      事實，是證人洪運龍此部分之證詞，自不足採信。且本件
      送請鑑定之結果，臺灣省車輛行車事故覆議鑑定委員會、
      臺灣省竹苗區車輛行車事故鑑定委員會及逢甲大學車輛行
      車事鑑定研究中心亦為相同之認定，此有臺灣省車輛行車
      事故覆議鑑定委員會95年4 月10日府覆議字0950200149號
      函（見偵卷第17頁）、臺灣省竹苗區車輛行車事故鑑定委
      員會95年2 月20日竹苗鑑940756字第0955300687號函及該
      函所附鑑定意見書（見偵卷第18頁至21頁），及逢甲大學
      95 年12 月21日逢建字第0950063679號函所附之逢甲大學
      車輛行車事故鑑定研究中心行車事故鑑定報告書（見偵卷
      第77至83頁）在卷可佐。再徵之被告自承其係欲超越其前
      方外側車道之自小客車，始行駛於內車道，顯見被告係於
      超車時，未及注意，因而跨越分向限制線行駛。是被告於
      轉彎時因超越前方外側之自小客車，而自內側車道超車時
      ，因而跨越分向限制線行駛之事實應可認定。
（四）本件肇事地點係在苗栗縣大湖鄉○○ ○道路，限速為每小
      時60公里以下。被告雖自承其行車雖有超速，但每小時之
      時速約60公里以上，但未到80公里等情。惟依逢甲大學車
      輛行車事故鑑定研究中心，就處理事故之員警現場量測被
      告所駕駛上開營業半聯結車之煞車痕，計算被告於事故發
      生前之行車速度。再參酌警方所查扣被告車輛上之行車紀
      錄器資料顯示，事故前被告之行車速度為每小時80公里，
      此速度應為被告於事故發生前正確之行車速度（見偵卷第
      30頁、81頁）。是被告於限速每小時60公里以下之道路上
      ，以高達每小時80公里（換算每秒行車速度高達22.2公尺
      ）之高速行車之事實應可認定。
（五）由上述（三）、（四）之證論可知，被告乙○○於速限每
      小時60公里之路段，貿然以時速80公里高速行駛，並於經
      過彎道時跨越分向限制線，駛入對向車道內，致與當時行
      駛於對向車道，亦跨越分向限制線經過彎道，由告訴人甲
      ○○所駕駛之上開自用小客車，未保持半公尺以上之會車
      間隔而發生撞擊之事實，堪以認定。
（六）是徵之證人洪運龍、周嘉松之上述證詞，並斟酌被告乙○
      ○之陳述，考諸卷附之道路交通事故現場圖1 份、道路交
      通事故調查報告表2 份、現場照片所示（參偵卷第25至26
      頁、第39至52頁）。可知事故發生當日，天氣晴朗，視線
      良好，路面乾燥無缺陷，亦無障礙物，並無不能注意之情
      事，被告本應注意行車速度，依速限標誌或標線之規定、
      汽車在劃有分向限制線之路段，不得駛入來車之車道內，
      及汽車交會時，會車相互之間隔不得少於半公尺。然被告
      於行經肇事路段時，為超越前車，而行駛於內側車道，於
      行經彎道時跨越分向限制線，駛入對向車道內時，發現告
      訴人甲○○所駕駛之上開自用小客車，於其前方約4 部自
      小客車（市售自小客車之車長，較長者約4.5 公尺，則4
      部自小客車長度之距離約18公尺）之距離，亦跨越分向限
      制線行駛。而被告所駕駛之聯結車座位較高，視距頗佳，
      可清楚看見前方道路之狀況，本應有相當多之時間就前方
      突發之狀況，適時採取必要應變措施，惟被告疏未注意車
      前狀況，亦未注意行車速度，遵守該路段每小時60公里以
      下時速之限制，貿然以時速每小時80公里，換算為每秒高
      達22.2公尺之高速行駛，致使其發現告訴人時，由於告訴
      人僅在其前方約18公尺處，被告可有反應時間不足1 秒，
      若再加上告訴人對向來車之速度計算，其可有之反應時間
      更加短暫，是被告因超速行駛，在不及閃避之下，而與當
      時行駛於對向車道，亦跨越分向限制線過彎，由告訴人甲
      ○○所駕駛之上開自用小客車，未保持半公尺以上之會車
      間隔而發生撞擊等情，洵堪認定。
（七）按駕駛人駕駛汽車，應遵守道路交通標誌、標線、號誌之
      指示，並服從交通指揮人員之指揮。汽車交會時，會車相
      互之間隔不得少於半公尺。且分向限制線，係用以劃分路
      面成雙向車道，禁止車輛跨越行駛，並不得迴轉。道路交
      通安全規則第90條、第100 條第1 項第5 款及道路交通標
      誌標線號誌設置規則第165 條第1 項分別定有明文。被告
      駕駛車輛自應注意上開規定，是被告駕駛車輛超速並跨越
      分向限制線行駛，且會車時未保持半公尺以上之間隔，業
      已違反上述規則之規定。其應注意及此，且當時之情形，
      亦無不能注意之情形，卻仍以上述狀態駕駛車輛，致與當
      時行駛於對向車道，亦跨越分向限制線經過彎道，由告訴
      人甲○○所駕駛之上開自用小客車，發生撞擊，肇致本件
      車禍。而告訴人甲○○因上述之車禍，受有頭部外傷合併
      腦挫傷，顱內蜘蛛膜下腔出血併左側動眼神經麻痺，導致
      引起失智症及外傷性內斜視等於身體、健康有難治之重傷
      害等情，此有大千綜合醫院乙種診斷證明書1 份（參偵卷
      第22頁）、中國醫藥大學附設醫院診斷證明書2 份（參偵
      卷第23至第24頁）、中山醫學大學附設醫院診斷證明書3
      份（參偵卷第69至第71頁），中華民國身心障礙手冊1 份
      （參偵卷第68頁）在卷可佐，其有過失甚明。又告訴人甲
      ○○之受傷，與被告之過失行為間，顯有相當因果關係。
      至告訴人甲○○，駕駛前述汽車，行經上述路段，亦跨越
      分向限制線行駛，雖亦有過失。但揆諸最高法院23年上字
      第5223號判例意旨，可知雖被害人亦與有過失，然被告之
      過失行為與被害人之過失，併合而為危害發生之原因時，
      仍不得阻其過失責任。準此，告訴人甲○○對本件車禍之
      發生，雖與有過失，但仍不能解免被告之過失責任。又被
      告雖以證人洪運龍之證詞，認告訴人甲○○所駕駛之藍色
      小客車整台跑到其所駕駛之南向車道，致使其無從保持半
      公尺以上之間隔以資辯解，惟如上所述，告訴人甲○○對
      本件車禍之發生，雖與有過失，但仍不能解免被告之過失
      責任，則告訴人甲○○駕駛車輛究係逆向行駛亦或僅為跨
      越分向限制線行駛，自無加以審究之必要，附此敘明。
（八）綜上，被告乙○○之上開辯解，應係避重就輕之詞，不足
      為採。此外，復有道路交通事故現場圖1 份、道路交通事
      故調查報告表2份、診斷證明書6份、中華民國身心障礙手
      冊、苗栗縣警察局大湖分局大湖派出所道路交通事故肇事
      人自首情形紀錄表、被告乙○○之駕照影本、上開車號43
      7-GU號營業半聯結車之行照影本，告訴人甲○○之駕照影
      本及車號3Q-4289號自用小客車之行照影本、現場照片 29
      張、臺灣省車輛行車事故覆議鑑定委員會95年4 月10日府
      覆議字0950200149號函、臺灣省竹苗區車輛行車事故鑑定
      委員會95年2 月20日竹苗鑑940756字第0955300687號函，
      及所附之鑑定書，逢甲大學95年12月21日逢建字第
      0950063679號函，及該函所附之逢甲大學車輛行車事故鑑
      定研究中心之行車事故鑑定報告書在卷可考，其犯行洵堪
      認定。
三、按被告乙○○平日以駕駛聯結車為業，係從事駕駛為其業務
    之人，核被告所為，係犯刑法第284 條第2 項後段之業務過
    失重傷害罪。又被告於肇事後，其犯罪未被有偵查權之公務
    員或機關發覺前，以手機撥打112 緊急事故處理中心報警，
    並向據報後到場之警員，自首坦承犯行，進而接受裁判等事
    實。此有苗栗縣警察局大湖分局大湖派出所道路交通事故肇
    事人自首情形紀錄表1 份在卷可佐（參偵卷第33頁），應依
    修正前刑法第62條之規定減輕其刑。【被告行為後，刑法第
    62條有關自首之規定，修正後刑法規定為「得減」其刑，修
    正前刑法則為「必減」其刑，此項變動影響行為人之刑罰法
    律效果，係屬新刑法第2 條第1 項之「法律變更」，經比較
    刑法修正前後之自首規定，於95年7 月1 日修正公佈前施行
    之規定較有利於被告，從而，應適用修正前刑法第62條之規
    定，減輕其刑。】。爰審酌被告之智識程度、違反義務之程
    度，及犯罪所生之危險及損害、迄今尚未與被害人達成和解
    等一切情狀，量處如主文所示之刑，並諭知易科罰金之折算
    標準，以示懲儆。本件被告於犯罪時之刑法第41條第1 項前
    段規定：「犯最重本刑為5 年以下有期徒刑以下之刑之罪，
    而受6 個月以下有期徒刑或拘役之宣告，因身體、教育、職
    業、家庭之關係或其他正當事由，執行顯有困難者，得以1
    元以上3 元以下折算1 日，易科罰金。」又被告行為時之易
    科罰金折算標準，修正前罰金罰鍰提高標準條例第2 條前段
    （現已刪除）規定，就其原定數額提高為100 倍折算1 日，
    則本件被告行為時之易科罰金折算標準，應以銀元300 元折
    算1 日，經折算為新臺幣後，應以新臺幣900 元折算為1 日
    。惟95年7 月1 日修正公布施行之刑法第41條第1 項前段則
    規定：「犯最重本刑為5 年以下有期徒刑以下之刑之罪，而
    受6 個月以下有期徒刑或拘役之宣告者，得以新臺幣1,000
    元、2,000 元或3,000 元折算1 日，易科罰金。」，比較修
    正前後之易科罰金折算標準，以95年7 月1 日修正公布施行
    前之規定，較有利於被告，茲就被告上開所處之有期徒刑，
    依修正前刑法第41條第1 項前段規定，諭知易科罰金之折算
    標準，附此敘明。
據上論斷，應依刑事訴訟法第452 條、第299 條第1 項前段，刑
法第2 條第1 項前段、第284 條第2 項後段、修正前刑法第62條
、修正前刑法第41條第1 項前段，罰金罰鍰提高標準條例第1條
前段、修正前罰金罰鍰提高標準條例第2 條，現行法規所定貨幣
單位折算新台幣條例第2 條，判決如主文。
本案經檢察官魏宏安到庭執行職務。
中　　華　　民　　國　　96　　年　　5 　　月　　30　　日
　　　　　　　　　刑事  第三庭  審判長法　官　柳章峰
                                      法　官　吳國聖
                                      法　官　呂曾達
以上正本證明與原本無異。
如不服本判決，應於判決送達後10日內向本院提出上訴狀（應抄
附繕本）。告訴人或被害人如對於本判決不服者，應具備理由請
求檢察官上訴，其上訴期間之計算係以檢察官收受判決正本之日
期為準。
                                      書記官  許千士
中　　華　　民　　國　　96　　年　　5 　　月　　30　　日
附錄論罪科刑法條
中華民國刑法第284條
（過失傷害罪）
因過失傷害人者，處 6 月以下有期徒刑、拘役或 5 百元以下罰
金，致重傷者，處1 年以下有期徒刑、拘役或5 百元以下罰金。
從事業務之人，因業務上之過失傷害人者，處 1 年以下有期徒刑
、拘役或1 千元以下罰金，致重傷者，處3 年以下有期徒刑、拘
役或2 千元以下罰金。
